臺灣彰化地方法院刑事判決　　　　　　　 94年度易字第218號
公　訴　人　臺灣彰化地方法院檢察署檢察官
被　　　告　乙○○
上列被告因詐欺案件，經檢察官提起公訴 (93年度偵字第4287號
、第7410號、93年度調偵字第155 號)， 本院判決如下：
    主  文
乙○○意圖為自己不法所有，以詐術使人將本人之物交付，處有
期徒刑陸月，如易科罰金，以佰元折算壹日。
    事  實
一、乙○○係源億紡織興業有限公司（下稱源億公司）之負責人
    ，從事布匹生產製造業，偶遇產量短缺或資金週轉不便時，
    曾向從事布匹生產之同業友人甲○○購買布料應急或調借資
    金，二人之間素有生意及金錢借貸往來之信任關係。然被告
    因經營不善，致其所簽發給兆廣公司之台灣中小企業銀行和
    美分行之支票一紙（面額：新台幣《下同》一百八十四萬二
    千八百七十三元，票據號碼：AQ0000000 號），於九十一年
    十一月十八日因存款不足而跳票，當時被告對於兆廣公司之
    欠款已達七百五十三萬九千三百二十九元，另其尚積欠耀益
    公司九月、十月之貨款總計為二百三十八萬三千五百二十三
    元，而用以支付耀益公司貨款之二紙支票即將於九十一年十
    二月八日及九十二年一月八日到期，兼以其在台南縣柳營鄉
    投資土地又簽發總計二百五十萬元之支票數張，亦將陸續於
    九十一年十一月、十二月及九十二年一月間到期，是其在九
    十一年十一月十八日除因周轉不靈而跳票外，短期內所將面
    臨之資金缺口更達千餘萬元，已無力支付新訂貨物之款項，
    然乙○○在此情形下，竟基於為自己不法所有之意圖，利用
    其與甲○○間之信任關係，於九十一年十一月十九日，向甲
    ○○佯稱其接獲一筆國外訂單，準備裝二個貨櫃布匹出口銷
    售，而向甲○○訂購價值一百九十九萬八千三百三十二元之
    布匹，致甲○○陷於錯誤，遂於九十一年十一月二十日至同
    月二十五日間，陸續交貨予乙○○，乙○○取得貨物後，隨
    即以低於進貨價之一百九十萬八千九百元，將該批布轉賣予
    國內廠商東瑋公司，所得貨款用以清償自己先前所積欠之票
    款，以減少債務，而甲○○於同月二十七日與乙○○結算貨
    款時，乙○○為掩飾其犯行，遂簽發發票日為九十一年十二
    月五日，金額為一百零八萬三千三百三十二元之華南商業銀
    行支票（票號：NB0000000 號），及發票日為九十一年十二
    月十日，金額為九十一萬五千元之華南商業銀行支票（票號
    ：NB0000000 號），隨即結束營業且避不見面，嗣甲○○分
    別於九十一年十二月五日及同月十日，前往銀行提示前開二
    張支票均遭退票，又遍尋乙○○不著，始知受騙。
二、案經甲○○訴由台灣彰化地方法院檢察署檢察官偵查起訴。
    理  由
一、訊據被告乙○○固坦承於前述時、地向告訴人甲○○購買布
    匹，隨後以較低之價格轉賣予東瑋公司，且伊交給告訴人甲
    ○○用以支付貨款之二紙華南商業銀行支票均跳票等情，惟
    矢口否認有意圖為自己不法所有之詐欺意圖，辯稱：當時伊
    在台南有投資購買一筆土地，本來預期買得土地後可以之向
    銀行抵押借款，再以所貸得款項清償積欠告訴人甲○○之貨
    款，不料土地賣方反悔不肯出售，才會導致跳票云云。惟查
    ：被告與告訴人甲○○為同業友人，已認識近十年，雙方
    互有調貨及調借現金之生意來往，彼此間具有相當信任關係
    ，嗣於九十一年十一月十九日，被告向告訴人甲○○表示接
    獲一筆國外訂單，準備裝二個貨櫃出口銷售，而向甲○○訂
    購價值一百九十九萬八千三百三十二元之布匹，告訴人甲○
    ○隨即出貨，並接受被告所簽發之二紙支票，但均跳票等情
    ，除據被告坦承在卷外，並有告訴人甲○○提出之支票影本
    二張、退票理由單一份（參照九十三年度他字第五六四號卷
    宗第七頁）、送貨收據、出布明細碼單（參照九十三年度調
    偵字第一五五號卷宗第四十六頁至五十六頁）在卷可稽，此
    部分事實堪以認定。被告因經營不善，致其所簽發給兆廣
    公司之台灣中小企業銀行和美分行之支票一紙（面額：一百
    八十四萬二千八百七十三元，票據號碼：AQ0000000 號），
    於九十一年十一月十八日跳票，當時被告對於兆廣公司之欠
    款已達七百五十三萬九千三百二十九元，另其尚積欠耀益公
    司九月、十月之貨款總計為二百三十八萬三千五百二十三元
    ，而用以支付該貨款之二紙支票亦即將於九十一年十二月八
    日及九十二年一月八日到期等情，業據證人廖朝宗（兆廣公
    司負責人）、謝坤山（耀益公司負責人）於偵訊時證述在卷
    ，並有證人廖朝宗所提出之支票影本、退票理由單、送貨單
    等資料（附於九十二年度偵字第六一○號卷宗第六頁至第四
    十頁），及謝坤山提出之貨運簽回單、請款單、支票及退票
    理由單等資料（附於九十二年度他字第六六六號卷宗第九至
    二十五頁）可資參佐。此外被告另在台南投資購買土地而簽
    發合計二百五十萬元之支票，亦陸續將於九十一年十一月、
    十二月及九十二年一月間到期，業經證人許世權（土地買賣
    仲介代書）、郭清瑞（土地出賣人）在偵訊時證述在卷（見
    九十二年度偵緝字第九三三號卷宗第六十四頁），並有各該
    支票影本附卷可參（見九十二年度偵緝字第九三三號卷宗第
    六十六頁至七十三頁），足證被告在九十一年十一月十八日
    除因周轉不靈而跳票外，短期內亦將面臨龐大之資金缺口，
    勢無法再支應新貨款，惟其竟於九十一年十一月十九日向告
    訴人甲○○訂購大量布匹，致資金壓力更為沉重，是其對於
    跳票之結果，自難推稱無法預見。被告雖辯稱：只要土地
    買賣順利，辦妥移轉登記，使其得以向銀行辦理抵押貸款，
    即有資金足以兌現告訴人甲○○之支票貨款云云，但查：被
    告所提出之土地買賣「同意書」中載明：承買人乙○○向出
    賣人郭清瑞購買土地之總價為一千七百零三萬三千元，如承
    買人不照約定，所交付之訂金不予退還（參見九十三年度調
    偵字第一五五號卷宗第九十八頁至九十九頁），又證人郭清
    瑞、許世權於偵訊時均證稱：訂金是二百五十萬元，惟被告
    僅兌現其中一百萬元，其他都跳票等語，證人許世權並證稱
    被告應給付其五十萬元佣金也跳票（見九十二年度偵緝字第
    九三三號卷宗第六十四頁），足證被告跟本無力購買土地，
    如何能期待土地過戶後向銀行抵押借款，且觀諸其為給付購
    地訂金所簽發之數張支票，票載發票日分別為九十一年十一
    月三十日至九十二年一月十一日（見九十二年度偵緝字第九
    三三號卷宗第六十六頁至七十三頁），而告訴人甲○○所持
    之二紙支票之發票日分別在九十一年十二月五日及十日，是
    倘若被告真有能力分次付清購買土地之訂金，其付清日期也
    必在告訴人甲○○所持貨款支票到期之後，怎可能在此之前
    完成土地移轉登記程序，進而向銀行辦理抵押貸款？足見被
    告所辯顯係圖卸之詞，不足採信。況被告坦承其向告訴人
    甲○○購入布匹後，隨即以低於進價之價格轉賣予東緯公司
    等情，已有違正常交易模式，且告訴人甲○○於本院審理時
    質問被告何以其當初表示要裝貨櫃出口賣給國外的公司，實
    際上卻賣給國內廠商一節，被告辯稱是因為東緯公司也有急
    需，所以才決定先賣給東緯公司云云，若屬實情，被告即應
    提高賣價，豈反有賤價出售之理？益徵被告所辯與事理相違
    ，難以遽信。綜上所述，被告向告訴人甲○○進貨前，已
    出現週轉不靈之跳票情事，且其舊債尚未清償，新債務又不
    斷增加，短期內所面臨之資金缺口甚為龐大，在此情形下竟
    向告訴人甲○○訂購布匹，隨即低價轉售他人，被告於本院
    審理時並坦承其向告訴人甲○○進貨之後，就未再與其他人
    進行任何交易等語，足證告訴人甲○○出貨給被告後，被告
    就結束營業行為，自不可能再有正常營運之收入足以付款，
    是其向告訴人甲○○購布時，主觀上顯欠缺付款之意思，而
    具有詐騙貨物之不法意圖。本件事證明確，被告犯行堪以認
    定。
二、核被告所為，係犯刑法第三百三十九條第一項之詐欺取財罪
    。爰審酌被告利用其與告訴人甲○○長期業務往來之信任關
    係，向其詐騙價值高達一百九十九萬八千三百三十二元之布
    匹，犯後避不見面，於偵查中經通緝到案後，始終否認犯行
    ，態度欠佳，至今未與告訴人甲○○達成和解，惟其尚未有
    犯罪之前案紀錄，素行尚屬良好等一切情狀，量處如主文所
    示之刑，並諭知易科罰金之折算標準，以示儆懲。
據上論斷，應依刑事訴訟法第二百九十九條第一項前段，刑法第
三百三十九條第一項、第四十一條第一項前段，罰金罰鍰提高標
準條例第一條前段、第二條，判決如主文。
本案經檢察官李毓珮到庭執行職務。
中　　華　　民　　國　　94　　年　　11　　月　　8 　　日
                  刑事第三庭    審判長法  官  余仕明
                                      法  官  姚銘鴻
                                      法  官  黃玉齡
以上正本證明與原本無異。
如不服本判決，應於判決送達後10日內，向本院提出上訴狀（須
附繕本），上訴於台灣高等法院台中分院。
告訴人或被害人對於判決如有不服具備理由請求檢察官上訴者，
其上訴期間之計算係以檢察官收受判決正本之日為準。
中　　華　　民　　國　　94　　年　　11　　月　　8 　　日
                                      書記官  林怡吟
附錄本案論罪科刑法條全文：
中華民國刑法第339條
(普 通詐欺罪) 意圖為自己或第三人不法之所有，以詐術使人
將本人或第三人
  之物交付者，處5 年以下有期徒刑、拘役或科或併科1 千元以
  下罰金。
以前項方法得財產上不法之利益或使第三人得之者，亦同。
前二項之未遂犯罰之。
